臺灣基隆地方法院刑事判決　　　　　　　100年度訴字第635號
公　訴　人　臺灣基隆地方法院檢察署檢察官
被　　　告　藍祈清
上列被告因毒品危害防制條例案件，經檢察官提起公訴（100 年
度毒偵字第1651號），本院判決如下：
    主  文
藍祈清施用第一級毒品，處有期徒刑陸月，如易科罰金，以新臺
幣壹仟元折算壹日。
    事  實
一、藍祈清前因2 次施用毒品案件，經觀察、勒戒後，均認無繼
    續施用毒品之傾向，於民國88年2 月11日、88年10月2 日先
    後執行完畢釋放，由臺灣臺中地方法院檢察署檢察官各以88
    年度偵字第3923號、88年度毒偵字第935 號為不起訴處分確
    定。復因施用毒品案件，經臺灣臺中地方法院裁定令入戒治
    處所施以強制戒治，於91年9 月10日強制戒治期滿執行完畢
    ，刑案部分並該院以89年度訴字第2110號判決判處應執行有
    期徒刑1 年2 月確定，後於92年11月10日執行完畢（不構成
    累犯）。詎其猶未戒除毒癮惡習，於100 年6 月1 日22時許
    ，在其新北市○○區○○路43號住處，同時將海洛因及甲基
    安非他命置放於玻璃球吸食器內，再以火加熱燒烤之方式，
    混合施用海洛因及甲基安非他命1 次。嗣於100 年6 月2 日
    18時許，因另案通緝，為警在上址住處前緝獲。其於所為施
    用毒品之犯行為警查悉前，主動向警坦承犯行，並同意採尿
    送驗，而願接受裁判，復經警採尿送驗，結果呈嗎啡及甲基
    安非他命陽性反應，始查悉上情。
二、案經新北市政府警察局瑞芳分局報告臺灣基隆地方法院檢察
    署檢察官偵查起訴。
    理  由
壹、程序事項
    本件被告所犯者非為死刑、無期徒刑、最輕本刑為3 年以上
    有期徒刑之罪或高等法院管轄第一審案件，其於準備程序進
    行中，先就被訴事實為有罪之陳述，經告知其簡式審判程序
    之旨，並聽取公訴人及被告之意見後，本院依刑事訴訟法第
    273 條之1 第1 項之規定，裁定由受命法官獨任進行簡式審
    判程序，且依同法第273 條之2 規定，簡式審判程序之證據
    調查，不受第159 條第1 項、第161 條之2 、第161 條之3
    、第163 條之1 及第164 條至第170 條規定之限制，合先敘
    明。
貳、實體事項
一、事實認定部分
    上開事實，業經被告於偵查中及本院審理時自白甚詳；而被
    告經警於採集其尿液檢體送驗結果，呈嗎啡及甲基安非他命
    陽性反應一情，亦有臺灣檢驗科技股份有限公司於100 年6
    月20日出具之濫用藥物檢驗報告（尿液檢體編號：N0000000
    ）及新北市政府警察局瑞芳分局偵辦毒品危害防制條例案件
    犯嫌尿液檢驗編號對照表各1 紙在卷可稽，足徵被告上開任
    意性自白核與事實相符，而堪採信。綜上，本件事證已明，
    被告犯行堪以認定。
二、論罪科刑部分
（一）按觀察、勒戒或強制戒治執行完畢釋放後，5 年內再犯施
      用第一、二級毒品之罪者，檢察官應依法追訴，毒品危害
      防制條例第23條第2 項定有明文；次按毒品危害防制條例
      就施用毒品者，僅於「初犯」及「5 年後再犯」二種情形
      ，有其追訴條件之限制，即須於初犯經觀察、勒戒或強制
      戒治釋放後，5 年內均無施用毒品之行為，始能認其前所
      實施之觀察、勒戒或強制戒治已足遮斷毒癮，而得於5年
      後再犯時，再予適用初犯之規定，重行觀察、勒戒等程序
      ；倘5 年內已經再犯，被依法追訴處罰，縱其第3 次（或
      第3 次以上）施用毒品之時間在初犯釋放5 年以後，即與
      「5 年後再犯」之情形有別，且因已於「5 年內再犯」，
      顯見其再犯率甚高，原實施觀察、勒戒或強制戒治，已無
      法收其實效，而無5 年戒斷期之存在，自無再經觀察、勒
      戒及強制戒治之必要，應由檢察官逕行起訴（最高法院95
      年度台非字第59號、95年度台非字第65號判決意旨參照）
      。查本件被告有事實欄所載施用毒品前科，有臺灣高等法
      院被告前案紀錄表在卷可稽，是被告於觀察、勒戒期滿後
      ，確於「5 年內」再犯施用毒品犯行，並經法院判處罪刑
      確定，亦甚明確；據此，依前開條例規定及最高法院判決
      意旨，因被告在觀察、勒戒執行完畢釋放後之5 年內，業
      有施用毒品之行為，則被告本件再次施用毒品之行為，即
      與5 年後再犯之情形有別，自無再經觀察、勒戒或強制戒
      治之必要，應由檢察官逕行起訴，附此敘明。
（二）查海洛因及甲基安非他命分屬毒品危害防制條例第2 條第
      2 項第1 款、第2 款所稱之第一級、第二級毒品，均不得
      持有、施用。核被告所為，係犯同條例第10條第1 項之施
      用第一級毒品罪及同條例第2 項之施用第二級毒品罪。被
      告持有海洛因及甲基安非他命以供施用之低度行為，皆應
      為施用之高度行為所吸收，均不另論罪。被告同時施用第
      一級毒品海洛因及第二級毒品甲基安非他命，係以一行為
      觸犯二罪名，為想像競合犯，應從一重之施用第一級毒品
      罪處斷。
（三）被告因另案通緝為警緝獲後，於所為本件施用毒品之犯行
      為警發覺前，自行向警坦承犯罪，並同意接受採尿送驗，
      而願接受裁判，此有被告警詢筆錄供參（見偵查卷第3頁
      反面），堪認被告所為已該當自首之要件。因被告確有悔
      悟之心，爰依刑法第62條前段之規定減輕其刑。
（四）爰審酌被告經觀察、勒戒及刑罰矯治後，竟未戒除毒癮之
      惡習，而再三施用毒品，顯認缺乏戒斷決心，然其所為僅
      屬戕害自身之行為，未侵犯其他法益，且於偵查中及本院
      審理時均坦認犯行，犯後態度尚屬良好等一切情狀，量處
      如主文所示之刑，並諭知易科罰金之折算標準。
據上論斷，應依刑事訴訟法第273 條之1 第1 項、第299 條第1
項前段，毒品危害防制條例第10條第1 項、第2 項，刑法第11條
前段、第55條、第62條、第41條第1項前段，判決如主文。
本案經檢察官周慶華到庭執行職務。
中    華    民    國   100    年    10    月    13    日
                  刑事第三庭  法  官  藍君宜
以上正本證明與原本無異。
如不服本判決應於收受送達後10日內向本院提出上訴書狀，並應
敘述具體理由；其未敘述上訴理由者，應於上訴期間屆滿後20日
內向本院補提理由書(均須按他造當事人之人數附繕本)「切勿逕
送上級法院」。
中    華    民    國   100    年    10    月    13    日
                              書記官  蘇鈺婷
附錄論罪法條：
毒品危害防制條例第10條
施用第一級毒品者，處 6 月以上 5 年以下有期徒刑。
施用第二級毒品者，處 3 年以下有期徒刑。